# [紧急]企业集团内发生的股份支付都是权益工具结算的么

提问人：ajuango 时间：2010-10-29 09:58:57
《企业会计准则解释第 4 号》问答七 企业集团（由母公司和其全部子公司构成）内发生的股份支付交易，应当按照以下规定进行会计处理：
（一）结算企业以其本身权益工具结算的，应当将该股份支付交易作为权益结算的股份支付处理；除此之外，应当作为现金结算的股份支付处理。
结算企业是接受服务企业的投资者的，应当按照授予日权益工具的公允价值或应承担负债的公允价值确认为对接受服务企业的长期股权投资，同时确认资本公积（其他资本公积）或负债。 这与IFRS 2[2009]规定是一样的。但是，我的问题是，这里的“结算企业”是什么意思呢？“结算企业以其本身权益工具结算的”强调的是“本身”还是“权益工具”？
（二）接受服务企业没有结算义务或授予本企业职工的是其本身权益工具的，应当将该股份支付交易作为权益结算的股份支付处理；
接受服务企业具有结算义务且授予本企业职工的是企业集团内其他企业权益工具的，应当将该股份支付交易作为现金结算的股份支付处理。 IFRS 2[2009]的规定是这样的：43B 取得商品或劳务的主体应将该取得的商品或劳务作为权益结算的股份支付，当（a）该股份支付为自身权益工具，或（b）该主体没有义务结算该股份支付。在所有其他情况下，取得的商品与劳务的主体应将该商品与劳务作为现金结算的股份支付。 我的问题是：结算义务是不是指接受服务企业与授予股份支付企业的结算？那么“接受服务企业具有结算义务且授予本企业职工的是企业集团内其他企业非权益工具的”需要作为现金结算的股份支付么？还是企业集团内发生的股份支付都是权益工具结算的，所以不用强调这一点？
对这个规定的问题有点多，请版主指导，谢谢了。:loveliness:

回答人：chenyiwei
回复 楼主 ajuango 的帖子理解解释 4 号第七条的前提是明确它的适用范围。该规定适用于发生于同一企业集团内部不同成员企业之间（接受劳务企业与负有结算义务的企业不是同一企业）的现金结算的股份支付，在相关各企业自身财务报表上的处理。此处“企业集团”的概念与合并报表准则所指的“企业集团”概念一致，即包括母公司及其控制的全部子公司。 企业与作为其控股股东（或最终控制人）的自然人之间发生的类似交易，企业一方的会计处理参照本条规定执行。 本条并不是针对整个集团合并财务报表层面的处理。
（站在整个合并集团角度，接受服务方和结算义务方均为本会计主体，且使用本集团自身的权益工具或者其金额与本集团权益工具价值相挂钩的现金进行结算，因此属于常规的股份支付业务，无需特别作出规定。） 无论集团内部是否存在就代垫款项或权益工具价值的偿还安排，均适用本条规定。
1 、集团内的股份支付并不都是权益结算的。IFRS 2(2009)的修订部分的英文原文就是group cash-settled share-based payment transactions。 2 、“结算企业”指根据相关交易安排、合同或者法律法规规定，有义务将现金或者权益工具等提供给货物或服务提供者的企业。这里的“义务”强调的是合同或者法律规定的责任，但不一定等同于传统上会计范畴下的“负债”，因为履行这种义务不一定导致经济利益流出结算企业（例如结算企业使用自身权益工具结算的情况）。 3 、“结算企业以其本身权益工具结算的”强调的是“本身”还是“权益工具”？这两个概念应当是并重的，即结算义务方自身的权益工具。 4 、如上所述，“结算义务”是指结算义务方与货物、服务提供者之间的结算，不是指与接受服务方之间的结算。事实上，无论结算义务方和接受服务方之间有无补偿安排，均适用该规定。 5 、“接受服务企业具有结算义务且授予本企业职工的是企业集团内其他企业非权益工具的”应当作为现金结算的股份支付。

回答人：chenyiwei
回复 藤椅 ajuango 的帖子本次IFRS 2在 2009 年 6 月的修订，很基础的一点就是修正了股份支付的定义，将这种情况包含在内；并提出了“股份支付安排”和“股份支付交易”的概念。

回答人：chenyiwei
回复 报纸 ajuango 的帖子股份支付准则的核心是如何计量所提供的权益工具（或现金）的价值，以及如何计量所接受的货物和服务。因此，结算义务方和接受服务方之间有无补偿安排，以及如何核算这些补偿（如有），并不是股份支付准则规范的范围。